臺灣基隆地方法院民事裁定
                                        109年度再字第2號
再審原告    曹立斌  




再審被告    林明憬  
上列當事人間因請求回復原狀事件，再審原告對於中華民國109
年5月19日本院109年訴字136號確定判決，提起再審之訴，本院
判決如下：
    主  文
再審之訴駁回。
再審訴訟費用由再審原告負擔。
    理  由
一、按再審之訴，應於30日之不變期間內提起；前項期間，自判
    決確定時起算，判決於送達前確定者，自送達時起算；其再
    審之理由發生或知悉在後者，均自知悉時起算，但自判決確
    定後已逾5 年者，不得提起；以第496 條第1 項第5 款、第
    6 款或第12款情形為再審之理由者，不適用前項但書之規定
    ，民事訴訟法第500 條定有明文。本件再審原告以再審被告
    於本院109年度訴字第136號回復原狀訴訟（下稱原審訴訟）
    之確定判決（下稱原審判決），有民事訴訟法第496 條第1 
    項第6 款之再審事由而提起本件再審之訴，並陳明係於民國
    109年7月3日向原審訴訟之承辦書記官詢問，並經書記官交
    付判決正本後，始知悉再審被告對再審原告提起原審訴訟經
    過等情，且再審原告於原審訴訟中確未曾到庭，業經本院依
    職權調閱原審訴訟全卷查核屬實。原審判決雖係於109年6月
    15日確定（參確定證明書），然再審原告既主張係於109年7
    月3日收受判決正本後，始知悉原審判決有合於民事訴訟法
    第496 條第1 項第6 款提起再審之訴之事由，應認再審原告
    於106 年7 月20日提起本件再審之訴，從形式上觀察，未逾
    首開不變期間之規定，應予准許，合先敘明。
二、再審意旨略以：
  ㈠兩造間所有權移轉登記事件，經本院於109年6月15日（聲請
    意旨誤載為109年6月11日），以109年度訴字第136號判決確
    定，確認坐落基隆市○○區○○段0000○0000○0地號土地（權利
    範圍各為5分之1）及其上同段2249建號之門牌號碼基隆市○○
    區○○街000○0號房屋（權利範圍全部）為兩造及訴外人林杰
    叡。惟再審被告承包再審原告位於基隆市○○區○○街000○0號
    房屋（下稱系爭房屋）之裝修，有估價單可證，明知再審原
    告之聯絡電話，且居於基隆市○○區○○路000巷00○0號11樓；
    另再審原告之通訊地址為新北市○○區○○路0段00○0號4樓，亦
    為再審被告所明知，惟再審被告卻僅於起訴狀上記載再審原
    告知戶籍地址，未將再審原告之居所地記載於起訴狀上，且
    於起訴狀繕本寄存於警察機關而未經領取後，非但未將再審
    原告之居所地址及聯絡電話告知法院以利送達，反而逕向原
    法院聲請公示送達，使再審原告告無法參與第一審訴訟程序
    ，待判決20日之上訴不變期間經過且判決確定後，再審被告
    再於109年7月2日晚間打電話予再審原告，要求將系爭房屋
    移轉登記，再審原告始知悉有原審訴訟，故於109年7月3日
    前往法院詢問，始獲書記官交付原審判決之判決書。再審被
    告明知再審原告之聯絡電話及地址，卻指為所在不明而與涉
    訟，有損再審原告之訴訟上權力，爰依民事訴訟法第496條
    第1項第6款，提起本件再審之訴。
　㈡本件系爭房屋為再審原告與訴外人林杰叡合資購得，於107年
    6月13日登記在再審原告名下，而訴外人林杰叡因積欠再審
    原告新臺幣（下同）20萬元之債務，及自107年3月間起之仲
    介成交酬金、盈餘獎金共數十萬元，而將系爭房屋2分之1之
    權利讓與再審原告，故系爭房屋為再審原告單獨所有，並委
    由再審被告裝修，但再審被告並未完工，再審原告只能另覓
    他人繼續施作完工。原證五之共同和購契約證明書係訴外人
    林杰叡冒用再審原告與再審被告簽訂，再審原告並未授權林
    杰叡，亦不知情，故該契約書證明書之效力不及於再審原告
    。再者，系爭房屋已裝修完成等待出售，且一直繳納貸款，
    豈有於事後再與他人簽訂合購契約之理。況系爭房屋登記於
    再審原告名下之後，其房屋貸款就是再審原告自己清償，亦
    有貸款證明可證。原法院未予詳查，逕為認定系爭房屋為兩
    造及訴外人林杰叡所共有，顯有違誤。爰聲明：1.原確定判
    決廢棄，駁回再審被告之訴。2.再審及前審之訴訟費用由再
    審被告負擔。
三、得心證之理由：
  ㈠按有下列各款情形之一者，得以再審之訴對於確定終局判決
    聲明不服。六、當事人知他造之住居所，指為所在不明而與
    涉訟者。民事訴訟法第496 條第1 項第6 款定有明文。民事
    訴訟法第496 條第1 項第6 款所以規定「當事人知他造之住
    居所，指為所在不明而與涉訟者」，得以再審之訴對於確定
    終局判決聲明不服，係因當事人倘隱瞞他造之送達處所而與
    涉訟，將使他造未能收受法院送達之訴訟文書，以知悉該文
    書之內容，致無從為適當之訴訟行為，顯失公平，且有礙法
    院發現真實，乃許他造提起再審之訴，以資救濟（最高法院
    99年度台上字第144 號判決意旨參照）。又再審之訴顯無再
    審理由者，得不經言詞辯論，以判決駁回之，同法第502 條
    第2 項亦定有明文。復按送達於應受送達人之住居所、事務
    所或營業所行之；對於當事人之送達，於應受送達處所不明
    時，受訴法院得依聲請為公示送達；依前條規定為公示送達
    後，對於同一當事人仍應為公示送達者，依職權為之，民事
    訴訟法第136 條第1 項前段、第149 條第1 項第1 款、第15
    0 條分別定有明文。
  ㈡本件再審原告雖提出原證四所示估價單，主張再審被告因裝
    修系爭房屋而知悉再審原告之聯絡電話及其位於基隆市○○區
    ○○路000巷00○0號11樓之居所，並提出原證六之授權書，主
    張再審被告係明知再審原告之通訊地址為新北市○○區○○路0
    段00○0號4樓，故符合民事訴訟法第496 條第1 項第6 款之
    再審事由云云。然而，再審原告所提出原證四之估價單係為
    107年8月31日所製作，原證六之授權書則為108年1月1日所
    書立，能否據以認定於109年3月13日該案起訴繫屬時仍為再
    審原告之現居地址及通訊地址，自屬有疑。再者，再審被告
    縱可因為原證四所示估價單而知悉再審原告之聯絡電話，且
    再審被告縱曾以該聯絡電話與再審原告聯繫，亦非當然可以
    推出再審被告知悉再審原告居所地址之結論。此外，原證四
    所示之估價單上，並無再審原告居所地基隆市○○區○○路000
    巷00○0號11樓之記載，原證六所示授權書所載「新北市○○區
    ○○路0段00○0號」則係記載為「訴外人林杰叡」之通訊地址
    ，無一提及再審原告之居所地或通訊地址。是以，再審原告
    徒憑原證四所示估價單及原證六所示授權書，主張再審被告
    有「知他造（再審原告）之住居所，指為所在不明而與涉訟
    」之再審事由云云，顯無可採。
　㈢綜上所述，本件再審原告主張之再審事由，核與民事訴訟法
    第496 條第1 項第6 款所定之再審事由不合，本件顯然並無
    再審原告所主張之再審理由存在，其提起再審之訴，為顯無
    再審理由，爰不經言詞辯論，逕以判決駁回本件再審之訴。
四、據上論結，本件再審之訴為顯無再審理由，依民事訴訟法第
    502 條第2 項、第78條，判決如主文。
中　　華　　民　　國　　109 　年　　10　　月　　30　　日
                  民事庭法  官  周裕暐
以上正本係照原本作成。
如對本裁定抗告，應於裁定送達後10日內向本院提出抗告狀，並
繳納抗告費新臺幣1,000 元。
中　　華　　民　　國　　109 　年　　11　　月　　2 　　日
                        書記官  謝佳妮